【裁判字號】    95,易,105
【裁判日期】    950628
【裁判案由】    違反毒品危害防制條例
【裁判全文】
臺灣花蓮地方法院刑事判決               95年度易字第105號
公  訴  人  臺灣花蓮地方法院檢察署檢察官
被      告  甲○○
                    號
            乙○○
共     同   本院公設辯護人呂維
指定辯護人
上列被告因違反毒品危害防制條例案件，經檢察官提起公訴（94
年度偵字第856號），本院判決如下：
    主  文
甲○○幫助製造第貳級毒品，未遂，累犯，處有期徒刑壹年拾月
。
乙○○幫助製造第貳級毒品，未遂，處有期徒刑壹年玖月。
    事  實
一、甲○○前曾於民國79年間因違反懲治盜匪條例案件，經臺灣
    高等法院79年度上訴字第4576號判處有期徒刑14年確定，甫
    於84年4月12日縮刑假釋付保護管束出監，並於93年6月5日
    假釋付保護管束期滿，視為執行完畢，猶不知悔改，與友人
    乙○○、柯肇煌（犯共同連續製造第2級毒品部分，業經臺
    灣南投地方法院94年度重訴字第1號判處有期徒刑15年確定
    ）係於81年間因案同在臺灣花蓮監獄同一舍房執行而彼此熟
    識，緣柯肇煌於93年10月間，夥同年籍身分不詳綽號「東山
    」、「阿軟」成年男子，基於非法製造第2級毒品安非他命
    之犯意聯絡，合夥集資新台幣（下同）1千3百萬元，共同購
    買製造安非他命之原料、機具1批，在宜蘭縣頭城鄉之某處
    養雞場內從事非法製造安非他命，然因製造安非他命之主要
    原料「麻黃素」疑似遭人調包，導致柯肇煌等人已著手製造
    安非他命而未遂，柯肇煌為將來製造安非他命之用，遂先於
    94 年1月7日，自台中縣大雅鄉租用貨車前往宜蘭縣頭城鎮
    之上開養雞場內，將該些製造安非他命之相關機具、原料等
    物，載運至不知情之友人陳光義位於新竹市○○區○○街7
    巷22 號處寄藏，此間於94年3月間，柯肇煌為接續先前製造
    安非他命之犯意，乃聯繫甲○○前往其位於彰化縣之租屋處
    討論，柯肇煌即向甲○○表示請其幫忙載運該批製造安非他
    命之原料、機具至花蓮地區藏放後，再幫忙找尋一適合製造
    安非他命之檳榔園或果園，準備伺機再製造安非他命，詎甲
    ○○明知柯肇煌欲另至花蓮地區接續製造安非他命，且所請
    託載運之物係製造安非他命之機具及原料，竟與乙○○均基
    於幫助製造第2級毒品安非他命之犯意，於94年3月26日中午
    12時許，透過不知情之鄭欽仁居間聯繫，而前往陳光義之上
    開住處載運製造安非他命之原料及機具一批，並與柯肇煌約
    定事成後，可各取得15,000元之酬勞，嗣經檢察官指揮警方
    專案小組經由通訊監察現譯資料得知甲○○、乙○○等人欲
    載運製造安非他命之原料及機具，遂事先前往附近埋伏守候
    及跟監，並沿途跟監甲○○、乙○○等人之行蹤，發現甲○
    ○、乙○○將製造安非他命之原料、機具載運並藏匿至不知
    情之董明華位於花蓮縣瑞穗鄉鶴岡村鶴岡166號旁之鐵皮屋
    內，乃持搜索票於同年5月3日13時許前往上開地點執行搜索
    ，查獲柯肇煌所有如附表編號1至18-12、21-1至35所示製造
    安非他命之原料及機具1批，以及乙○○所有與製造安非他
    命無關如附表編號19-1至20-5所示之物，甲○○、乙○○尚
    未取得不法酬勞，即為警持拘票拘提到案，始查悉上情。
二、案經南投縣政府警察局草屯分局報告臺灣南投地方法院檢察署
    檢察官呈請臺灣高等法院檢察署移轉臺灣花蓮地方法院檢察署
    檢察官偵查起訴。
    理  由
壹、證據能力有無之認定
一、按被告以外之人於審判外之言詞或書面陳述，除法律有規定
    者外，不得作為證據。又被告以外之人於審判外之陳述，經
    當事人於審判程序同意作為證據，法院審酌該言詞陳述或書
    面陳述作成時之情況，認為適當者，亦得為證據。當事人、
    代理人或辯護人於法院調查證據時，知有第159 條第1 項不
    得為證據之情形，而未於言詞辯論終結前聲明異議者，視為
    有前項之同意，刑事訴訟法第159 條第1 項及第159 條之5
    分別定有明文。
二、查證人柯肇煌、鄭欽仁於警詢時之陳述，以及被告甲○○、
    乙○○於警詢時之陳述（對於其他被告而言），雖均不合刑事
    訴訟法第159條之2、第159條之3有關傳聞法則例外之要件，
    惟公訴人、被告甲○○、乙○○及其辯護人就前開非被告本
    人之審判外陳述，迄未於本案言詞辯論終結前聲明異議，而
    本院審酌該等言詞或書面陳述作成之情況，核無違法取證及
    證明力明顯過低之瑕疵，亦認為以之作為證據為適當，故依
    諸上開規定，前揭證人柯肇煌、鄭欽仁於警詢時之陳述，以
    及被告甲○○、乙○○於警詢時之陳述，均具有證據能力。
三、又按被告以外之人於審判外之言詞或書面陳述，除法律有規
    定者外，不得作為證據，刑事訴訟法第159條第1項固定有明
    文。惟被告以外之人於偵查中向檢察官所為之陳述，除顯有
    不可信之情況者外，得為證據，刑事訴訟法第159條之1第2
    項亦有明文。所謂不可信性情況，法院應審酌被告以外之人
    於陳述時之外在環境及情況，例如：陳述時之心理狀況、有
    無受到外力干擾等，以為判斷是否有形式上顯然不可採信之
    依據。查被告甲○○、乙○○於檢察官偵查時，係以證人之
    身份陳述，經告以具結義務及偽證處罰後，於命證人朗讀結
    文後具結，其係於負擔偽證罪之處罰心理下證述，並以具結
    擔保其供述之真實性，又無受其他不當外力干擾之情形，是
    被告甲○○、乙○○於偵查中在檢察官面前具結所為之證述
    ，查無顯然不可信之情況，依上開刑事訴訟法第159條之1第
    2 項規定，得為證據。
四、另被告甲○○所使用行動電話0000000000號之通訊監察譯文
    表（94年4月30日）所載陳述內容，為被告郭志與乙○○對
    話過程中所為陳述，核其性質並不涉及原陳述人之知覺記憶
    有無錯誤之問題，且非被告以外之人於審判外之陳述，不屬
    於傳聞證據，自不受刑事訴訟法第159條第1項所定傳聞法則
    之規範，應有證據能力。
貳、認定本案犯罪事實之證據及理由
一、上開事實，業據被告甲○○、乙○○於臺灣南投地方法院檢
    察署檢察官偵查中及本院審理時均坦承不諱，除互核大致相
    符之外，並經證人柯肇煌、鄭欽仁於警詢時指證被告2人確
    有從新竹市○○區○○街7巷22號載運警方所查獲之原料及
    機具一批離開之事實，復有扣案製造安非他命之原料及機具
    一批可資佐證，以及卷附現場蒐證相片、履勘現場筆錄、現
    場簡圖及扣押物品照片等足憑；再者，另案被告柯肇煌已於
    93 年10月間在宜蘭縣頭城鎮之某處養雞場內著手製造安非
    他命，然因主要原料「麻黃素」遭人調包，導致並未完成製
    作安非他命而未遂等之犯行，業經臺灣南投地方法院94年度
    重訴字第1號判處有期徒刑15年確定，亦有該案判決書1份附
    卷可參；此外，被告2人於94年4月30日之通話內容中，被告
    甲○○曾提及「他（指柯肇煌）本來是在做毒品，他說那個
    去把他黑吃黑」等語，被告乙○○亦隨即答稱「嘿啊」等語
    一情，亦有刑事警察局中部打擊犯罪中心電信監察譯文表1
    份在卷可按，顯見其2人對於另案被告柯肇煌先前已著手製
    造安非他命，但因原料遭人調包，以致無法製造完成而未遂
    一事，早已有所知悉，卻仍同意將該些製造安非他命之原料
    、機具載運至花蓮地區藏放，準備伺機由另案被告柯肇煌再
    行製造安非他命使用，則其2人自有幫助製造安非他命之犯
    行自明。準此，則被告2人之自白要與事實相符，是本件事
    證明確，被告犯行堪予認定，應依法論科。
二、核被告甲○○、乙○○所為，均係犯刑法第30條第1項、毒
    品危害防制條例第4條第6項、第2項之幫助製造第2級毒品未
    遂罪。又被告2人就另案被告柯肇煌已著手製造安非他命而
    未遂之犯行，繼續施以助力，另將同一批製造安非他命之原
    料、機具載運前往花蓮地區，準備由另案被告柯肇煌繼續製
    造安非他命，是為幫助犯，應依刑法第30條第2項規定減輕
    其刑；再另案被告柯肇煌僅係委託被告2人將上開製造安非
    他命之原料及機具，載運至花蓮地區欲繼續製造安非他命，
    其本身尚未製造完成安非他命，係屬刑法第25條第1項之未
    遂犯，是被告2人僅成立幫助製造安非他命之未遂罪，應依
    刑法第26條前段規定減輕其刑，並遞減輕之。至原公訴意旨
    雖認被告2人之上開犯行，係應成立持有專供製造毒品之器
    具罪，惟毒品危害防制條例第11條第3項所謂「持有專供製
    造或施用毒品之器具者」，法條既規定「專」供，自應解為
    「專」以供製造或施用毒品之器具者為限，若通常尚可以供
    他項用途之器具，當非該條文所謂之「專供」（臺灣高等法
    院88年度上易字第1422號判決、最高法院94年度台上字第
    4433號判決參照）。查本件扣案之製造安非他命之原料及機
    具一批，在一般情形下，均可作為其他用途使用，且依卷內
    事證亦無法證明有何原料或機具，本係專供製造安非他命所
    用之器具，是被告2人所為並不構成持有專供製造毒品之器
    具罪自明（公訴檢察官到庭後亦已更正起訴法條為幫助製造
    第2級毒品未遂罪，附此敘明）。另被告甲○○前曾於79年
    間因違反懲治盜匪條例案件，經臺灣高等法院79年度上訴字
    第4576號判處有期徒刑14年確定，甫於84年4月12日縮刑假
    釋付保護管束出監，並於93年6月5日假釋付保護管束期滿，
    視為執行完畢一節，有臺灣高等法院被告前案紀錄表1份附
    卷可稽，其於5年以內再犯本件有期徒刑以上之罪，為累犯
    ，應依刑法第47條規定加重其刑，並先加重再遞減輕之。
三、爰審酌被告2人前有多次前科紀錄，素行不佳，且於本件明知
    另案被告柯肇煌所有該些原料、機具，係製造安非他命所用
    之物，準備繼續至花蓮地區製造安非他命，卻仍施予助力，
    將該批原料、機具遠從新竹載運至花蓮地區藏放，若非檢警事
    前嚴密監控而查獲，該批原料、機具恐將作為他人製造安非他
    命所使用，危害社會治安不輕，惟被告2人於事發後已坦承本
    件犯行，犯後態度尚稱良好，頗具悔意，復參酌其犯罪之動機
    、所造成危害之程度以及其等雖均約定酬勞1萬5千元，然均
    尚未領取等一切情狀，各量處如主文所示之刑，以資警惕。
    至扣案如附表編號1至18-12、21-1至35所示之原料、機具一
    批，係另案被告柯肇煌所有製造安非他命未遂所用之物，並
    業經臺灣南投地方法院94年度重訴字第1號判決宣告沒收，
    而非被告2人所有供犯罪用之物，爰不另宣告沒收；如附表
    所示編號19-1至20-5，雖係被告乙○○所有之物，惟依卷內
    事證，並無積極證據足以證明係供另案被告柯肇煌製造安非
    他命所用之物，亦不為沒收之宣告，併此敘明。
據上論斷，應依刑事訴訟法第299條第1項前段，毒品危害防制條
例第4條第2項、第6項，刑法第11條前段、第26條前段、第30 條
第1項前段、第2項、第47條，判決如主文。
本案經檢察官李殷財到庭執行職務
中    華    民    國    95    年    6     月    28    日
                           臺灣花蓮地方法院刑事第三庭
                                 審判長法  官  鄭培麗
                                       法  官  鄭光婷
                                       法  官  楊仲農
上列正本證明與原本無異。
如不服本判決，應於判決送達後10日內，向本院提出上訴狀。
                                       書記官
中    華    民    國   95     年    6     月   28     日
附錄本案論罪科刑法條：
毒品危害防制條例第4條
製造、運輸、販賣第一級毒品者，處死刑或無期徒刑；處無期徒刑者，得
併科新臺幣一千萬元以下罰金。
製造、運輸、販賣第二級毒品者，處無期徒刑或七年以上有期徒刑，得併
科新臺幣七百萬元以下罰金。
製造、運輸、販賣第三級毒品者，處五年以上有期徒刑，得併科新臺幣五
百萬元以下罰金。
製造、運輸、販賣第四級毒品者，處三年以上十年以下有期徒刑，得併科
新臺幣三百萬元以下罰金。
製造、運輸、販賣專供製造或施用毒品之器具者，處一年以上七年以下有
期徒刑，得併科新臺幣一百萬元以下罰金。
前五項之未遂犯罰之。


司法院資訊處製作；財團法人民間司法改革基金會備份。
